# 求助陈版主

提问人：史乃琛 时间：2011-08-16 17:33:02
我公司属钢铁行业，存货核算办法采用个别计价法，但是生产过程中会产生一些废件，若是属于钢锭质量问题导致的，可以以原价退回供应商，若不是，只能入废料作为废钢销售，（验证是否属于钢锭质量问题导致的，需要与供应商沟通、验证，用时较长）在采用个别计价法的情况下： 1 、废件的成本如何计量？是按照发生额全部结转，还是有其他办法？ 2 、退回时退回款项与账面废件成本之间的差额如何处理？

回答人：chenyiwei
回复 史乃琛 的帖子
个人理解：
1 、由于核算采用个别认定法，所以废件所耗用的原材料等成本应当也是可以单独认定的，应当根据公司通常使用的成本计算方法予以确定。 2 、对于发生废件的情形，公司可根据历史经验合理估计索赔成功的可能性，对其成本中预计不能通过索赔或者废钢出售收回的部分计提减值准备。实际收到的赔款与原先估计数之间的差异作为会计估计变更处理。

回答人：chenyiwei
回复 史乃琛 的帖子
IPO是否成功是多重因素综合作用的结果，不应过分夸大其中某一事项在其中的作用。如果虽然该类减值准备金额较大且经常发生，但依靠正常的合格产品销售，该产品总体上仍保持一定的较为稳定的盈利水平，则相应该事项的影响可能较小。

提问人：rongjr 时间：2011-09-15 10:52:58
准则解释第 4 号：第 3 条第一款个别报表中的“在购买日之前持有的被购买方的股权涉及其他综合收益的，应当在处置该项投资时将与其相关的其他综合收益”，这个“处置该项投资时”该怎么理解？是指达到非同一控制时的购买日，还是指以后的时刻？

回答人：chenyiwei
回复 rongjr 的帖子
由于中国准则独有的在个别报表层面的权益法核算要求，导致在解释 4 号生效后，个别报表和合并报表层面对分步购买事项采用了不同的处理原则。nikankan提到的“导致跨越会计处理界限的重大经济事项”观点是在合并报表层面使用的。但个别报表层面并未遵循这一原则。
在个别报表层面，还是依据传统的成本延续原则，认为原持有的投资并未被处置，所以与原持有的投资原先采用权益法核算期间累积的其他综合收益份额并不在购买日当天立即转为损益，而是继续保留在个别报表层面的其他综合收益中，到以后处置该子公司股权时（无论是否丧失控制权）再按比例将以前权益法核算期间累积的其他综合收益转入投资处置损益。

提问人：史乃琛 时间：2011-09-21 08:20:48
我公司是民营企业欲在创业板上市，基本不发生工会经费和职工教育经费支出，按照工资的2%和1.5%计提的工会经费和职工教育经费均不能税前抵扣。请问可否不计提工会经费和职工教育经费？

回答人：chenyiwei
1 ．关于工会经费： 根据《中华人民共和国工会法》第四十二条规定，建立工会组织的企业、事业单位、机关按每月全部职工工资总额的百分之二向工会拨缴的经费是工会经费的来源之一。因此，建立了工会组织的企业均需按规定提取和拨缴工会经费。虽然《工会法》本身并未直接规定哪些企业必须建立工会，事实上也有很多企业（尤其是非公企业）未建立工会组织，但如果是上市公司或拟上市公司（含其子公司），未建立工会组织将表明其对社会责任的履行可能不充分，需考虑潜在的不利影响。 另外，有些地方的工会经费统一由地方税务机关征收；有些地方（如大连、郑州等地）规定未建立工会组织的企业也需要按同样的标准缴纳“工会筹备金”等，这都使得这些地方的工会经费的缴纳具有一定的强制性。在考虑是否需计提工会经费时，也需要考虑该因素的影响。 如果在咨询律师和本地县级以上工会组织以后，认为该企业确实并不是必须成立工会，并且当地的工会经费缴纳的强制性不高，当地的同类企业也普遍未设立工会和未缴纳工会经费的，则该企业也可以不计提和缴纳工会经费，但我们需要在底稿中记录对于为何同意企业不计提工会经费的相关考虑，并获取相关的证据。 2 ．关于职工教育经费 根据自 2008 年 1 月 1 日起实施的《中华人民共和国就业促进法》第六十七条规定：“违反本法规定，企业未按照国家规定提取职工教育经费，或者挪用职工教育经费的，由劳动行政部门责令改正，并依法给予处罚”。因此不按规定计提和使用职工教育经费是存在法律上的风险的。 职工教育经费在性质上类似于《企业会计准则解释第 3 号》所规范的安全生产费和维简费，其提取额都只是表明了可用于特定用途的资金额度，但提取时并未指明具体用途，因此严格来说并不符合《企业会计准则——基本准则》对于“负债”这一会计要素的定义。但考虑到此类经费的余额一般较小（低于审计可容忍误差），并且如果不提取又会存在如上所述的法律风险，因此实务中都应当是按规定比例计提的，其余额反映在“应付职工薪酬”科目中。 3 ．关于工会经费和职工教育经费余额能否确认递延所得税资产的问题 （ 1 ）工会经费 《企业所得税法实施条例》第四十一条规定：“企业拨缴的工会经费，不超过工资薪金总额2%的部分，准予扣除”。即工会经费的税前扣除应满足以下条件：必须是实际缴纳数才能在税前扣除；税前扣除额不能超过税法规定的限额，超限额部分不能向以后年度结转扣除；必须凭规定的税前扣除凭据方可税前扣除。 根据税法的上述规定，以及《企业会计准则第 18 号——所得税》第十三条对确认递延所得税资产应满足的条件的一般规定，企业确认与“应付职工薪酬——工会经费”余额相对应的递延所得税资产，应同时满足以下条件： ①“应付职工薪酬—－工会经费”的期末余额必须有具体的使用计划，一般应当在下一年度初拨缴给工会。 ②预计下一年度将产生足够的应纳税所得额，并且下一年度的工会经费拨缴额（包括本年度计提，将在下一年度拨缴的金额在内）将不会超过下一年度工资薪金总额的2%。 ③预计在拨缴时将可获取符合税法规定要求的税前扣除凭证。根据《关于工会经费企业所得税税前扣除凭据问题的公告》（国家税务总局公告[2010]24号）的规定，自 2010 年 7 月 1 日起，企业拨缴的职工工会经费，不超过工资薪金总额2%的部分，凭工会组织开具的《工会经费收入专用收据》在企业所得税税前扣除。根据《关于税务机关代收工会经费企业所得税税前扣除凭据问题的公告》（国家税务总局公告[2011]30号）的规定，自 2010 年 1 月 1 日起，在委托税务机关代收工会经费的地区，企业拨缴的工会经费，也可凭合法、有效的工会经费代收凭据依法在税前扣除。 （ 2 ）职工教育经费 《企业所得税法实施条例》第四十二条规定：“除国务院财政、税务主管部门另有规定外，企业发生的职工教育经费支出，不超过工资薪金总额2.5%的部分，准予扣除；超过部分，准予在以后纳税年度结转扣除”。 根据税法的上述规定，以及《企业会计准则第 18 号——所得税》第十三条对确认递延所得税资产应满足的条件的一般规定，企业确认与职工教育经费相关的递延所得税资产，应遵循下列原则： ①“应付职工薪酬——职工教育经费”的期末余额中，除已有明确、具体的使用计划的部分以外，其余部分不应确认递延所得税资产。这是因为：“应付职工薪酬——职工教育经费”期末余额中无明确使用计划的部分，无法确定相关的暂时性差异的转回时间，也就无法确定预计转回的年度能否产生足够的应纳税所得额。 ②本年度发生的职工教育经费列支范围内的支出超过本年度的税前列支限额，按税法规定可结转以后年度扣除的部分，能否确认递延所得税资产，可参照前面“所得税会计的相关问题”之问题 11 （可结转以后年度扣除的广告费、业务宣传费能否确认递延所得税资产）所述的相关原则予以考虑。

提问人：kaipi 时间：2011-10-19 14:12:48
A是一家实力很雄厚的非上市公司，B是一家上市公司。A认购了B公司的可转换债券（该债券是无息的，B是为了引入A发行的该债券），如果A转换了该债券的话，足以对B形成控制。目前，A已经转换了1/3债券。 我想请问的是：（ 1 ）购买可转换债券时，A公司该如何进行账务处理？（ 2 ）转换1/3债券时，A公司该如何进行账务处理？（ 3 ）继续转换债券达到控制是，该如何进行账务处理？
谢谢！

回答人：chenyiwei
个别报表层面： 购入可转债时，虽然表明未来具有控制的潜力，但并未实际持有发行人的股权，因此应按照购入可转债的一般原则进行处理，确认为可供出售金融资产或交易性金融资产。如果不能分离交易的，转换权部分可以随同债券部分整体按公允价值计量且其变动计入当期损益，也可分拆出来单独确认为一项嵌入衍生工具（债券本体部分采用摊余成本计量或者作为可供出售金融资产核算）。 转换时，根据不同的转股数量确定何时开始对被投资企业实际具有控制、共同控制或者重大影响，对转换的股权作为金融资产核算，或者按权益法核算，或者按成本法核算。
合并报表层面： 需要考虑其转股权所代表的潜在表决权对控制的影响，但需要注意的是：只有当前可行使的转换权才能在确定是否控制时加以考虑。自取得控制权之日起，可将B纳入合并范围（按非同一控制下合并处理）。

提问人：kaipi 时间：2011-10-19 16:55:38
回复 chenyiwei 的帖子
转换后，持有的股份是计入交易性金融资产呢，还是可供出售金融资产，或是长期股权投资？初始入账价值如何确定呢

回答人：chenyiwei
按转换时股权的公允价值进行初始计量。持有股份的入帐科目根据对B公司有无控制、共同控制或重大影响确定。

提问人：kaipi 时间：2011-10-27 17:17:20
回复 zhouyanqun1985 的帖子
我想也是长投，但还是想让陈版主确认一下，呵呵

回答人：chenyiwei
是的。借：长期股权投资，贷：银行存款。